臺灣高等法院刑事判決　　　　　　　　　　　　　　　九十一年度上訴字第十五號
　　上　訴　人　臺灣板橋地方法院檢察署檢察官
　　被　　　告　甲○○
右上訴人因被告搶奪等案件，不服臺灣板橋地方法院九十年度訴字第一八四四號，中
華民國九十年十一月十九日第一審判決（起訴案號：臺灣板橋地方法院檢察署九十年
度偵字第一五六五五、一五七九四號），提起上訴，本院判決如左：
    主  文
原判決撤銷。
甲○○連續為自己不法之所有，而搶奪他人之動產，處有期徒刑捌月。又攜帶兇器竊
盜，處有期徒刑陸月，扣案之板手貳支沒收。應執行有期徒刑壹年，扣案之板手貳支
沒收。
    事  實
一、甲○○基於意圖為自己不法所有之概括犯意，自民國九十年八月十八日起，至同
    年九月十二日止，連續多次騎乘事先已取下牌照之自有機車 (車牌號碼ＭＥＰ─
    Ｏ五八號) ，在台北縣新莊市、三重市等詳如附表一所示時、地，趁機搶奪丙○
    ○等詳如附表一所示被害人之財物，變賣得款花用。甲○○為掩飾行跡，另基於
    為自己不法所有之意圖，於九十年九月十三日二十一時許，在台北市○○○路○
    段一六八號前，以其所有客觀上足對人之生命、身體安全構成威脅而具有危險性
    之兇器板手，竊取吳文琪所有之ＹＪＰ─四二七號機車車牌一面，得手藏放於前
    開其自有之機車置物箱內，以便於下次行搶時改懸在自有機車上。嗣於九十年九
    月二十二日五時許，為警在台北縣新莊市○○路五百十四巷三十三弄四十一之一
    號前循線查獲，並扣得用以竊取前開車牌之板手二支。
二、案經臺北縣警察局新莊分局報請臺灣板橋地方法院檢察署檢察官偵查起訴。
    理  由
一、有關搶奪部分：
    訊據被告對於右揭如附表一所示之搶奪犯行均坦承不諱 (見偵字第一五六五五號
    卷第五頁反面、第六頁、第六十五頁反面、第六十六頁；偵字第一五七九四號卷
    第二頁反面、第三頁；原審卷第八頁反面、第二十七頁至第三十頁；本院九十一
    年一月十七日訊問筆錄、九十一年三月七日審判筆錄) ，核與證人丙○○ (見偵
    字第一五六五五號卷第二十一頁、偵字第一五七九四號卷第四頁、原審卷第二十
    八頁)、李淑麗 (見偵字第一五六五五號卷第三十一頁)證述情節相符，復有台北
    縣警察局贓物認領保管單、元昌銀樓金飾買入登記簿、手機資源回收契約書各一
    紙附卷足稽。被告搶奪之犯行，罪證明確，應予依法論科。
二、有關攜帶兇器竊盜部分：
    訊據被告固不否認被害人吳文琪所有之ＹＪＰ─四二七號機車車牌一面，於其機
    車置物箱內為警尋獲之事，惟矢口否認有何竊盜犯行，辯稱：其並未竊取車牌，
    在警察查獲之前，並不知機車置物箱內有此面車牌，其於網咖認識一位二十幾歲
    名叫「文仔」的男子，曾向其借騎機車，為警查獲後，自行帶警察找出作案用的
    機車，始發現該車牌，因此可能是「文仔」置放云云。惟查：
    (一)右揭ＹＪＰ─四二七號機車車牌失竊之事實，業據被害人吳文琪之代理人乙○
      ○指述明確 (見偵字第一五六五五號卷第二十八頁) ，並有台北縣警察局贓物
      認領保管單附卷及扣案之板手二支可資佐證。
    (二)被告於警訊中供稱其以板手任意於路旁取得車牌用於行搶時掩飾身分等語 (見
      偵字第一五六五五號卷第六頁正面) ，復於本院審理時審判長提示前開警訊筆
      錄並告以要旨時，當庭表示「我是有拔人家車牌沒錯」，且就系爭之車牌於其
      機車之置物箱內尋獲乙事，表示無法為合理解釋 (見本院三月七日審判筆錄)
      。而被告供陳之犯罪工具板手，亦為警查扣在案。是其所供以板手任意於路旁
      取得車牌，用於行搶時掩飾身分等情，信而有徵。
    (三)被告雖辯稱該車牌可能係「文仔」的男子置放於其機車置物箱內，惟被告迄未
      能提出該名「文仔」者之真實姓名、年籍、地址等資料以供查證。原審亦函請
      臺北縣警察局新莊分局，依被告所述，查明「文仔」之真實身分，經該分局查
      訪結果，並無被告所述「文仔」之人，有該分局九十年十一月二十日新警三刑
      字第三０九四四號函附卷可憑。則被告所辯「文仔」者，是否確實存在，已有
      可疑。且被害人係於九十年九月十三日失竊車牌，距被告為警查獲時，已相隔
      近十日，若果該車牌係「文仔」所竊，必有其特定用途，豈有於竊得車牌後，
      將之置放於被告機車置物箱內，而不尋回之理？再被告於前開車牌失竊至警方
      尋獲之時，約有十日，仍然使用其所有之機車，必有機會開啟機車之置物箱，
      其辯稱在警察查獲之前，並不知機車置物箱內有此面車牌，亦與常情相違。
    綜上，被告所辯未竊取車牌云云，係事後圖卸之詞，不足採信。本件被告竊盜部
    分之犯行，亦罪證明確，應予依法論科。
三、查板手在客觀上足對人之生命、身體、安全構成威脅而具有危險性，自屬兇器，
    是核被告所為，係犯刑法第三百二十五條第一項之搶奪罪及刑法第三百二十一條
    第一項第三款之攜帶兇器竊盜罪。被告先後三次搶奪行為，時間緊接，所犯罪名
    基本構成要件相同，顯係出於概括犯意為之，為連續犯，應依刑法第五十六條之
    規定以一罪論，並加重其刑。又被告所犯搶奪及攜帶兇器竊盜罪，犯意各別，構
    成要件不同，應予分論併罰。
四、原審認被告所犯搶奪罪罪證明確，予以論罪科刑，固非無見。惟(一)原審認定被告
    亦有附表二之搶奪犯行，認事用法，尚有未洽 (詳如後述) ；(二)被告多次飛車搶
    奪，於犯案時均取下機車車牌，得逞後迅即變賣得款花用，其犯罪具有計劃性，
    惡性非輕，且原審亦未說明被告有何以暫不執行為適當之情事，遽為被告緩刑之
    宣告，尚非妥適。(三)原審認定被告攜帶兇器竊盜部分，係屬犯罪不能證明，亦與
    卷證資料不符，於法未合。檢察官提起上訴，認被告惡性重大，原審為緩刑之宣
    告，尚非妥適，且被告攜帶兇器竊盜罪之罪證明確，原審就此部分為無罪判決，
    亦有未洽，指摘原判決，為有理由，自應由本院予以撤銷改判。爰審酌被告沈迷
    網路咖啡廳，一時經濟困難，即搶奪他人財物之犯罪動機、目的、手段，及其品
    性、生活狀況、高職肄業之智識程度非低、犯罪所生之損害匪輕、對於社會治安
    之影響，及犯罪後態度尚佳，對於搶奪部分坦承犯行等一切情狀，就搶奪罪部分
    量處有期徒刑八月，攜帶兇器竊盜罪部，量處有期徒刑六月，並定其應執行有期
    徒刑一年。扣案之板手二支，為被告所有供犯罪所用之物，爰依刑法第三十八第
    一項第二款之規定宣告沒收。又被告雖於本院審理時表明已有正當工作，誠心悔
    改，請求給予自新機會云云，惟被告多次搶奪犯行，於犯案時均取下機車車牌，
    並迅即變賣得款花用，其犯罪具有計劃性，惡性不輕，且對被害人配帶於頸部之
    項鍊，逕行近身直接予以奪取，對於被害人之心理造成之傷害及驚嚇匪輕，本院
    認被告宜接受刑罰矯治，不宜對之宣告緩刑，併此敘明。
五、公訴意旨另以：被告甲○○基於意圖為自己不法所有之概括犯意，自民國九十年
    一月二十三日起，至同年七月中旬止，連續多次騎乘事先已取下牌照之自有機車
    (車牌號碼ＭＥＰ─Ｏ五八號)，在台北縣新莊市、三重市等詳如附表二所示時、
    地，趁機搶奪附表二不詳姓名者之財物，變賣得款花用，認被告就此部分亦涉有
    刑法第三百二十五第一項之搶奪犯行云云。經查：被告之自白，雖為證據之一種
    ，但依刑事訴訟法第一百五十六條第二項規定，被告之自白，不得作為有罪判決
    之唯一證據，仍應調查其他必要之證據，以察其是否與事實相符。考其立法目的
    乃在防範自白之虛擬致與真實不符，而發生誤判之危險，故須藉補強證據以擔保
    自白之真實性。因之，被告之自白或不利於己之陳述，其證明力並非可以絕對任
    由法院自由判斷，而須受相當之限制，亦即尚須具備補強證據，以補足其自白或
    不利於己之陳述之證明力，始得採為斷罪之依據。所謂補強證據，係指除該自白
    或不利於己之陳述本身之外，其他足資證明自白或不利於己之陳述所指之犯罪事
    實確具有相當程度真實性之證據而言，雖其所補強者，非以犯罪事實之全部為必
    要，但亦須因補強證據與自白之相互利用，本於推理作用，在客觀上足以使人對
    該犯罪事實獲得確信之心證者，始足當之。本件被告雖對附表二之行為自白犯罪
    ，但並無被害人之指述或被告變賣搶奪財物之證據，亦即本件並無其他補強證據
    ，堪以佐證被告之自白為真實，自無法單憑被告之自白即推認被告確有此部分犯
    行，是被告附表二之犯行，係屬犯罪不能證明，因檢察官認此部分與前揭有罪部
    分，有裁判上一罪之關係，爰不另為無罪之諭知。
據上論斷，應依刑事訴訟法第三百六十九條第一項前段、第三百六十四條、第二百九
十九條第一項前段、刑法第五十六條、第三百二十五第一項、第三百二十一條第一項
第三款、笫五十一條第五款、第三十八第一項第二款，判決如主文。
本案經檢察官柯麗鈴到庭執行職務。
中      華      民      國      九十一      年      三    月    二十一  日
                              臺灣高等法院刑事第五庭
                                  審判長法  官  曾  德  水
                                        法  官  趙  功  恆
                                        法  官  蘇  素  娥
右正本證明與原本無異。
搶奪罪部分如不服本判決應於收受送達後十日內向本院提出上訴書狀，其未述上訴之
理由者並得於提起上訴後十日內向本院補提理由書（均須按他造當事人之人數附繕本
）。
竊盜罪部分不得上訴。
                                        書記官  葉  國  乾
中      華      民      國      九十一      年      三    月    二十一  日
 附 表 一
┌──┬────┬────┬───┬──────────┬───────┐
│編號│犯罪時間│犯罪地點│被害人│ 搶   得   財   物  │ 備        註 │
│    │        │        │      │                    │              │
├──┼────┼────┼───┼──────────┼───────┤
│ １ │九十年八│台北縣新│丙○○│新台幣二萬七千元、黑│新台幣二萬七千│
│    │月十八日│莊市復興│      │色皮夾一個內有身分證│元已遭被告花用│
│    │十四時三│路二段一│      │、普通小型車駕照、郵│完畢。        │
│    │十五分  │七五巷口│      │政儲金金融卡、寶島商│行動電話經被告│
│    │        │        │      │業銀行提款卡、世華銀│售予星興電信科│
│    │        │        │      │行信用卡、健保卡、家│技有限公司，扣│
│    │        │        │      │家樂福出入證各乙枚、│案後已由被害人│
│    │        │        │      │行動電話一支        │具保領回。    │
│    │        │        │      │                    │其餘物品均已由│
│    │        │        │      │                    │被害人領回。  │
├──┼────┼────┼───┼──────────┼───────┤
│ ２ │九十年九│台北縣新│不詳  │金項鍊              │金項鍊遭被告售│
│    │月十二日│莊市瓊林│      │                    │予元昌銀樓    │
│    │        │路      │      │                    │              │
├──┼────┼────┼───┼──────────┼───────┤
│ ３ │九十年九│台北縣三│不詳  │金項鍊              │金項鍊遭被告售│
│    │月十二日│重市重陽│      │                    │予元昌銀樓    │
│    │        │橋下    │      │                    │              │
└──┴────┴────┴───┴──────────┴───────┘
 附 表 二
┌──┬────┬────┬───┬──────────┬───────┐
│編號│犯罪時間│犯罪地點│被害人│ 搶   得   財   物  │ 備        註 │
│    │        │        │      │                    │              │
├──┼────┼────┼───┼──────────┼───────┤
│ １ │九十年一│台北縣三│不詳  │新台幣十萬元、鑽戒乙│新台幣十萬元已│
│    │月二十三│重市重陽│      │只                  │遭被告花用完畢│
│    │日      │路附近  │      │                    │鑽戒亦遭變賣  │
├──┼────┼────┼───┼──────────┼───────┤
│ ２ │九十年七│台北縣新│不詳  │皮包證件            │均已丟棄      │
│    │月中旬  │莊市新泰│      │                    │              │
│    │        │路附近  │      │                    │              │
└──┴────┴────┴───┴──────────┴───────┘
附錄    本判決論罪科刑法條：
中華民國刑法第三百二十五條第一項(普通搶奪罪)
意圖為自己或第三人不法之所有，而搶奪他人之動產者，處六月以上五年以下有期徒
刑。
中華民國刑法第三百二十一條第一項第三款(加重竊盜罪)
犯竊盜罪而有左列情形之一者，處六月以上五年以下有期徒刑：
三  攜帶兇器而犯之者。
